臺灣屏東地方法院刑事判決　　　　　　　95年度訴字第1051號
公　訴　人　臺灣屏東地方法院檢察署檢察官
被　　　告　甲○○
　　　　　　　　　　（現因另案於屏東監獄竹田分監執行中）
　　　　　　乙○○
上列被告因搶奪案件，經檢察官提起公訴（95年度偵字第4799號
），本院判決如下：
    主  文
甲○○共同意圖為自己不法之所有，而搶奪他人之動產，累犯，
處有期徒刑捌月。
乙○○共同意圖為自己不法之所有，而搶奪他人之動產，處有期
徒刑捌月。
    事  實
一、甲○○前於民國91年間因違反毒品危害防制條例案件，經本
    院以91年易字第1308號判處有期徒刑8 月確定，嗣於93年間
    又因竊盜、違反毒品危害防制條例案件，經本院分別以93年
    度簡字第558 號、93年度簡字第435 號判決各判處有期徒刑
    3 月、6 月確定後，再經本院以93年度聲字第437 號裁定應
    執行有期徒刑8 月確定，並接續上開8 月之有期徒刑執行，
    於94年5 月12日縮刑期滿執行完畢。詎仍不知悔改，與乙○○基於共同意圖為自己不法所有之犯意聯絡，於95年5 月31
    日14時55分許前之某時，由乙○○騎乘其使用之車牌號碼M7
    A —510 號重型機車，附載甲○○於95年5 月31日14時55分
    許前往位於屏東縣枋寮鄉○○村○○路227 號之神腦國際股
    份有限公司枋寮店（下稱神腦枋寮店），由甲○○進入屋內
    請店員丙○○自櫃臺內取出GEO 品牌，型號為GC688 號之行
    動電話1 支，甲○○於取得上開行動電話後，趁丙○○獨自
    一人不及防備之際，搶奪該行動電話，並向未熄火騎乘機車
    在店門外負責把風之乙○○招手，旋即由乙○○騎乘機車附
    載甲○○逃逸無蹤而搶奪得逞。嗣經丙○○於案發當日向警
    方報案並指認甲○○之照片後，經警於95年6 月1 日18時在
    屏東縣枋寮鄉地○村○○路19號前，因見甲○○形跡可疑上
    前盤查而循線查獲。
二、案經屏東縣警察局枋寮分局報請臺灣屏東地方法院檢察署檢
    察官偵查起訴。
    理  由
壹、程序方面
一、按被告以外之人於審判外之言詞或書面陳述，除法律有規定
    者外，不得作為證據；又被告以外之人於審判外之陳述，雖
    不符前4 條之規定，而經當事人於審判程序同意作為證據，
    法院審酌該言詞陳述或書面陳述作成時之情況，認為適當者
    ，亦得為證據。當事人、代理人或辯護人於法院調查證據時
    ，知有第159 條第1 項不得為證據之情形，而未於言詞辯論
    終結前聲明異議者，視為有前項之同意，刑事訴訟法第159
    條第1 項、第159 條之5 分別定有明文。本件證人潘美伸、
    潘進城、丙○○於警詢與偵訊中之證言，車籍作業系統查詢
    認可資料、通聯調閱查詢單、報案三聯單影本、受理各類案
    件紀錄表、員警工作紀錄簿、贓物認領保管單、贓證物拋棄
    同意書各1 份均為前開刑事訴訟法第159 條第1 項之傳聞證
    據，惟被告二人於本院準備程序中均同意作為證據（見本院
    卷第28頁95年12月27日準備程序筆錄），依前開刑事訴訟法
    第159 條之5第2項之規定，上開陳述亦有證據能力。
貳、實體方面
一、訊據被告甲○○對於上開犯罪事實均坦承不諱，被告乙○○
    則僅坦承於95年5 月31日14時55分有騎乘自己使用之機車，
    搭載被告甲○○，前往神腦枋寮店，並在外等候，待被告甲○○出店，即搭載被告甲○○騎走之事實，然辯稱係因被告
    甲○○事前表示要到該地，伊並不清楚被告甲○○有進去搶
    奪手機，伊並無擔任接應工作云云。經查：
（一）被告甲○○確有於95年5 月31日14時55分許前之某時，由
      被告乙○○騎乘其使用之車牌號碼M7A —510 號重型機車
      ，附載被告甲○○於95年5 月31日14時55分許前往神腦枋
      寮店，被告甲○○進入屋內請店員丙○○自櫃臺內取出GE
      O 品牌型號為GC688 號之行動電話1 支，被告甲○○於取
      得上開行動電話後，趁丙○○獨自一人不及防備之際，搶
      奪該行動電話得手後迅即衝向停放在門口被告乙○○之機
      車上逃逸離去之事實，業據被告甲○○於警、偵訊、本院
      審理時自承不諱，核與證人丙○○於警詢、偵訊及本院審
      理時指述之行搶過程等情節相符；另有車籍作業系統查詢
      認可資料、通聯調閱查詢單、報案三聯單影本、受理各類
      案件紀錄表、員警工作紀錄簿、贓物認領保管單、贓證物
      拋棄同意書各1 份附卷可參，故被告甲○○如起訴書所訴
      之搶奪犯行，洵堪認定。
（二）被告乙○○騎乘其使用之車牌號碼M7A —510 號重型機車
      ，附載被告甲○○前往神腦枋寮店後，即未熄火在距離店
      門外約僅3 、4 公尺之處負責接應，待被告甲○○搶奪本
      件行動電話得手後，旋即由被告乙○○騎乘機車附載甲○○逃逸無蹤而搶奪得逞一情，業經共同被告甲○○於警詢
      中陳述明確（見枋警偵字第95012531號卷第2 頁95年6 月
      1 日警詢筆錄）。又被告甲○○與被告乙○○間亦均無仇
      隙，無何恩怨可言，是共同被告甲○○除嗣後偵訊與審理
      中故意隱藏被告乙○○共同犯案之迴護不實情節外，其先
      前於警詢中之證詞，應與事實相符，足堪採信。
（三）再查，證人丙○○於本院審理中亦結證稱：「（問：被搶
      的過程如何？）…被告甲○○說要拿出去給他的朋友看，
      他要走出去的時候，我有起身跟著走，我有說手機不能拿
      出去，結果他在店內有招手，然後看到被告乙○○車子騎
      得比較近，一走出去，甲○○就上車，他們就往反方向快
      速騎走了。」、「（問：妳認為他知情，是根據何理由？
      ）一般可以，因為騎機車的速度非常的快，一上車就加速
      衝走了，而且當時被告甲○○還有轉頭看我，甲○○沒有
      跟乙○○講話。」（見本院卷第42頁背面、第43頁96年1
      月25日審理筆錄）；又被告乙○○當日騎乘機車等候被告
      甲○○之位置乃距離店門外約僅3 、4 公尺之擺設招牌處
      ，亦業據證人丙○○於偵訊及本院審理中結證明確（見95
      年度偵字第4799號卷第34頁95年10月24日偵訊筆錄、本院
      卷第42頁背面96年1 月25日審理筆錄）。以上均顯證被告
      乙○○當時騎乘機車等候被告甲○○之所在位置，應得以
      看清證人丙○○在被告甲○○搶奪行動電話衝出店門口之
      際，有隨之起身，並說手機不能拿出之行動，而竟並未詢
      問被告甲○○發生何事，反而隨即火速附載被告甲○○離
      開現場，足見其應知悉被告甲○○前開搶奪行動電話之犯
      行，其辯稱對於被告甲○○搶奪犯行毫不知情云云，已有
      可疑。
（四）復查，被告乙○○於本院審理中亦自承當日騎乘機車在店
      門外等候被告甲○○之時間將近10分鐘，且均未熄火（見
      本院卷第46頁96年1 月25日審理筆錄），亦與一般騎乘交
      通工具在外等候之情形有違；足證被告乙○○係為求能迅
      速搭載逃出店門之被告甲○○離開現場，方在長達10分鐘
      之時間內均未將機車熄火而暫停在路旁，以備隨時伺機而
      動，其有接應之行為甚明，被告乙○○所辯並無接應舉止
      之辯解，要不足採。再者，如僅係被告甲○○一人行搶，
      被告乙○○不知情，則其為何會替被告甲○○為前揭接應
      之動作？凡此，在在証明前揭搶奪行為，非但被告乙○○
      知情，尚且與被告甲○○間各有分擔及參與行為，其等間
      有搶奪之犯意聯絡及行為分擔甚明。
（五）末查，被告甲○○雖於偵訊及審理中改稱被告乙○○並無
      參與搶奪一事，然查，關於當日被告甲○○係以何種事由
      請被告乙○○騎乘機車附載其前往神腦枋寮店一節，被告
      甲○○先於偵訊中陳稱當日係與被告乙○○說要去找朋友
      ，被告乙○○才騎乘機車載伊出去（見95年度偵字第4799
      號卷第23頁95年9 月29日偵訊筆錄），然被告乙○○卻於
      警詢及偵訊中陳稱當日係被告甲○○表示要去辦理手機（
      見枋警偵字第95012531號卷第5 頁95年6 月1 日警詢筆錄
      、95年度偵字第4799號卷第24頁95年9 月29日偵訊筆錄）
      ，且被告甲○○亦隨之於本院審理中改稱當日係伊請被告
      乙○○載伊去神腦枋寮店辦手機（見本院卷第46頁96年1
      月25日審理筆錄）；二人說法前後矛盾，且被告甲○○亦
      明顯隨同被告乙○○改變說法。又關於當日案發之際，被
      告甲○○跳上被告乙○○機車之兩人互動情形，被告乙○○於本院審理中陳稱：我有問他你辦好了嗎？他說辦好了
      ，我就騎走了；然被告甲○○卻於本院審理中陳稱：被告
      乙○○沒有問我辦好了沒有（見本院卷第46頁背面、第47
      頁96年1 月25日審理筆錄），二人說法亦呈現扞格。綜上
      均足見被告甲○○嗣後於偵訊與審理中所言，乃故意隱藏
      被告乙○○共同犯案之迴護不實說法，不能採信。又徵諸
      被告甲○○既決意行搶，對其如何能於行搶得手後，順利
      逃逸免遭捕獲各節，自必縝密安排，焉有將此重要環節繫
      諸不知情者之流，徒增危險之理？是被告乙○○共同搶奪
      犯行洵堪認定。
（六）綜上所述，可知本件係由被告二人謀議行搶，由被告乙○○騎乘機車搭載被告甲○○前往神腦枋寮店，再由被告甲○○下車進入店內搶奪，被告乙○○則未將車輛熄火停等
      於距離店門口約僅3 、4 公尺之不遠處負責接應，嗣被告
      甲○○搶奪完畢奔回上開車輛時，被告乙○○亦配合迅速
      駕車附載被告甲○○離開現場。本件事證明確，被告二人
      之犯行，洵堪認定，應依法論科。
二、論罪科刑
（一）新舊法比較：
    1.查被告二人行為後，刑法第2 條第1 項業於94年2 月2 日
      以華總一義字第09400014901 號令修正公布，並自95年7
      月1 日起施行；修正後刑法第2 條第1 項規定，已將新舊
      法律適用之「從新從輕」原則，改採「從舊從輕」原則。
      惟按刑法第2 條第1 項所稱之法律，係指刑罰所依存的整
      體法律狀態，故所謂「法律有變更」者，除形式上有變更
      之外，應進一步指足以影響行為的可罰性與法律效果的法
      令因修正或廢止而有所變更之實質上變更者而言。惟經審
      查有「法律實質變更」後，須再就具體的犯罪事實涵射至
      法律的適用，如果在具體犯罪事實的適用上，其「法律適
      用結論」一致（亦即無有利或不利之情形），則無刑法第
      2 條第1 項比較新舊法適用之問題，而應逕依新法裁判（
      參酌最高法院95年度台上字第5589、5669、6159號判決暨
      最高法院95年9 月14日第5 次刑事庭臨時庭長會議決議謂
      ：「按行為後刑法條文經修正，惟無有利、不利情形（刑
      法第15條、第28條、第30條之文字修正，第55條但書、第
      59條實務見解之明文化），應適用裁判時法。」）。故刑
      法法律變更概念，應界定此，而為新舊法之比較；而本件
      被告二人搶奪之行為後，刑法第28條於94年2 月2 日修正
      公佈，並於95年7 月1 日施行，修正後刑法第28條規定「
      二人以上共同『實行』犯罪之行為者，皆為正犯。」，與
      修正前第28條規定「二人以上共同『實施』犯罪之行為者
      ，皆為正犯。」，二者法律條文規定，形式有所變更，且
      修正後，剔除完全未參與犯罪相關行為之「實行」的「陰
      謀共同正犯」及「預備共同正犯」（即司法院31年9 月9
      日院字第2404號）；固有所謂實質上之變更，惟本件被告
      二人基於共同意圖為自己不法所有之犯意聯絡，由被告乙○○騎乘機車搭載被告甲○○前往神腦枋寮店進入店內搶
      奪，被告乙○○並負責接應，嗣被告甲○○搶奪完畢奔回
      上開車輛時，被告乙○○亦配合迅速駕車附載被告甲○○
      離開現場，而共犯刑法第325 條第1 項搶奪罪之情形而言
      ，刑法第28條之修正內容，對於被告二人並無「有利或不
      利」之影響，依上開說明，自無適用修正後刑法第2 條第
      1 項之規定為比較新舊法適用之必要，而應依一般法律適
      用之原則，適用現行、有效之裁判時法即修正後刑法第28
      條論處，合先敘明。
    2.另本件被告甲○○前於91年間因違反毒品危害防制條例案
      件，經本院以91年易字第1308號判處有期徒刑8 月確定，
    　嗣於93年間又因竊盜、違反毒品危害防制條例案件，經本
      院分別以93年度簡字第558 號、93年度簡字第435 號判決
      各判處有期徒刑3 月、6 月確定後，再經本院以93年度聲
      字第437 號裁定應執行有期徒刑8 月確定，並接續上開8
      月之有期徒刑執行，於94年5 月12日縮刑期滿執行完畢，
　　　而於5 年內故意再犯有期徒刑以上之本件，無論依修正前
  　　刑法第47條亦或修正後刑法第47條第1 項之規定，均應論
    　以累犯，故刑法第47條之修正內容，對於被告甲○○並無
      「有利或不利」之影響，依上開說明，自無適用修正後刑
      法第2 條第1 項之規定為比較新舊法適用之必要，而應依
      一般法律適用之原則，適用現行、有效之裁判時法即修正
      後刑法第47條第1 項對被告甲○○論處累犯，合先敘明。
（二）核被告二人所為，係犯刑法第325 條第1 項之搶奪罪。被
      告甲○○與乙○○就上開犯行有犯意之聯絡及行為分擔，
      為共同正犯。被告甲○○如前所述之前科，有臺灣高等法
      院高雄分院被告全國前案紀錄表、臺灣高等法院在監在押
      全國紀錄表各1 份在卷可按，其於有期徒刑執行完畢5 年
      內故意再犯本件有期徒刑以上之罪，為累犯，應依刑法第
      47條第1 項規定加重其刑。爰審酌被告二人不思以正當途
      徑獲取財物，圖以搶奪財物滿足自己之慾望，造成神腦枋
      寮店財產損失及對於店員丙○○之精神上驚嚇，惡性非輕
      ，而被告乙○○亦未坦承犯行；然所得財物尚微，被告甲○○坦承犯行等一切情狀，各量處如主文所示之刑。
據上論斷，應依刑事訴訟法第299條第1項前段，刑法第28條、第
325條第1項、第47條第1項，判決如主文。
本案經檢察官潘國威到庭執行職務。
中　　華　　民　　國　　96　　年　　2 　　月　　8 　　日
                  刑事第一庭    審判長法  官潘正屏
                                      法  官黃聖涵
                                      法  官羅培毓
以上正本證明與原本無異。
如不服本判決應於收受本判決送達後十日內向本院提出上訴書狀，
其未敘述上訴理由者，並得於提起上訴後十日內向本院補提理由
書狀（均須按他造當事人之人數附繕本）「切勿逕送上級法院」
中　　華　　民　　國　　96　　年　　2 　　月　　8　　日
                                書記官  張儷薾
附錄本案論罪科刑法條：
中華民國刑法第325條
（普通搶奪罪）
意圖為自己或第三人不法之所有，而搶奪他人之動產者，處 6 月
以上 5 年以下有期徒刑。
因而致人於死者，處無期徒刑或 7 年以上有期徒刑，致重傷者，
處 3 年以上 10 年以下有期徒刑。
第 1 項之未遂犯罰之。
